臺灣高雄地方法院刑事判決　　　　　　 100年度易字第1421號
公　訴　人　臺灣高雄地方法院檢察署檢察官
被　　　告　郭益誠
上列被告因詐欺案件，經檢察官提起公訴（100年度偵字第18720
號），本院判決如下：
    主  文
郭益誠幫助犯詐欺取財罪，處拘役伍拾伍日，如易科罰金，以新
臺幣壹仟元折算壹日。
    事  實
一、郭益誠可預見將自己所有之金融機構存款帳戶之存摺、提款
    卡及密碼等提供他人使用，可能幫助他人遂行詐欺取財之犯
    罪，竟仍基於幫助他人犯詐欺取財犯行之不確定故意，於民
    國98年12月27日以前之某日，將其向中華郵政股份有限公司
    中庄郵局所申請局號0000000號、帳號0000000號帳戶之提款
    卡及密碼交付與不詳之詐騙集團成員，以幫助該詐騙集團對
    不特定人實行詐欺。嗣該詐騙集團之成員取得上開帳戶提款
    卡及密碼後，即共同基於詐欺取財之犯意聯絡，於98年12月
    27日15時許，以電話聯絡黃舒玄，向其佯稱：其網路購物之
    付款方式，誤設定為分期付款，需持提款卡操作自動櫃員機
    ，才可取消等訛詞，致黃舒玄陷於錯誤，而於同日17時33分
    許，依詐騙集團指示，轉帳新台幣27,027元至郭益誠上開郵
    局帳戶內。嗣後，黃舒玄察覺有異，始知受騙，經報警處理
    ，始查悉上情。
二、案經高雄市政府警察局林園分局移送臺灣高雄地方法院檢察
    署檢察官偵查起訴。
    理  由
壹、證據能力部分：
一、按被告以外之人於審判外之陳述，雖不符前4 條之規定，而
    經當事人於審判程序同意作為證據，法院審酌該言詞陳述或
    書面陳述作成時之情況，認為適當者，亦得為證據，此刑事
    訴訟法第159條之5第1項定有明文。經查本件證人即被害人
    黃舒玄於警詢時之陳述，固均屬被告以外之人所為之審判外
    陳述，性質上屬於傳聞證據，且無刑事訴訟法第159條之1至
    之4明定例外情形，依法原不具證據能力，然經檢察官、被
    告及辯護人於本院審理中均同意其有證據能力，本院復審酌
    該等陳述作成之外部情況並無不當，核之上開說明，自得認
    上開證據有證據能力。
二、按除顯有不可信之情況外，從事業務之人於業務上或通常業
    務過程所須製作之紀錄文書、證明文書，亦得為證據，刑事
    訴訟法第159 條之4 第2 款定有明文。又銀錢業者依據過去
    帳戶往來之存、提款紀錄資料，作成之證明文書，該證明文
    書之製作者，對於過去特定時日或期間之存、提款事實，固
    無個人之見聞認識，而證明文書，亦非存、提款事件當時或
    甫發生後所製作，惟此文書實際上係根據經辦存、提款業務
    者本於其個人之見聞，於事件當時或甫發生後，按經常之作
    業程序所作成之存、提款紀錄資料而製作者，除顯有不可信
    之情況外，依刑事訴訟法第159 條之4 第2 款之規定，應具
    有證據能力（最高法院95年度台上字第3402號判決可供參照
    ）。經查，卷附之被告郭益誠郵局帳戶開戶及交易資料、被
    害人黃舒玄之交易明細表均係金融機構從事業務之人員，在
    其通常業務過程製作之紀錄文書，亦無何顯不可信之情形，
    核之上開說明，應認具有證據能力。
貳、實體部分：
一、訊之被告郭益誠對於將其所有之郵局帳戶遭詐騙集團使用以
    詐欺被害人黃舒玄一事，固不諱言，惟矢口否認有何幫助詐
    欺之犯行，辯稱：伊上開郵局之帳戶提款卡連同身分證、駕
    駛執照放置於皮包內一同遺失而遭人使用云云。惟查，（一
    ）被告自稱皮包遺失其內之身分證及駕照健保卡有重新辦理
    ，惟對於郵局之提款卡則並未掛失並辦理止付及補辦，亦未
    向警方報案處理，顯與常情不符，況如其提款卡係遺失則詐
    騙集團之成員又如何能得知其密碼而加以使用；復參以不法
    詐騙犯罪集團應知社會上一般正常之人如帳戶存摺、提款卡
    遺失，通常會報警或向金融機構辦理掛失止付，使原帳戶無
    法再加以使用，在此情形下，如仍以此帳戶作為其犯罪工具
    ，則在其等向被害人詐騙使被害人將款項匯入該帳戶後，卻
    又極有可能因帳戶所有人掛失止付而無法提領，豈是詐騙罪
    集團所可能犯之錯誤，易言之，從事此等財產犯罪之不法集
    團，若非確定該帳戶所有人不會報警或掛失止付，以確定能
    自由使用該帳戶轉帳、提款，應不至於以拾得之帳戶從事財
    產犯罪；故被告所辯顯不足以採信，其應係將上開帳戶交付
    他人並任由他人加以使用無誤；（二）又金融帳戶之存摺、
    提款卡及密碼乃個人重要理財之物，若落入不明人士手中，
    極易被利用為取贓之犯罪工具，一般人均有妥為保管以防止
    他人任意使用之認識，縱有特殊情況偶須交付他人使用，亦
    必深入瞭解用途及合理性，始會安心提供，而被告為成年人
    ，應有相當之智識程度及社會經驗，其竟將其帳戶及提款卡
    連同密碼提供予不詳姓名之人使用，顯見被告確有能預知且
    不違背其本意之幫助詐騙集團詐欺之不確定故意甚明；（三
    ）又本件被害人係受如上開所述之方式詐騙後，將款項匯至
    被告上開郵局之帳戶內，業據其於警詢中證述明確（見警卷
    第5─6頁），並有其所提出之自動櫃員機交易明細表1紙在
    卷可查（見警卷第13頁），足認被告上開帳戶確實遭真實姓
    名年籍不詳之成年人用以詐騙被害人匯款以取得不法款項使
    用無訛；（四）至於被告向警陳報遺失相關證件時間係在99
    年2月28日即本件犯罪時間以後，其縱有向警陳報，亦與本
    件無關，應併敘明。本件復有被告上開郵局之開戶資料及交
    易明細各1份附卷可稽（見警卷第19、22頁）。從而，罪證
    明確，被告上開犯行堪以認定。
二、按刑法上之幫助犯，係對於犯罪與正犯有共同之認識，而以
    幫助之意思，對於正犯資以助力，但未參與實施犯罪之行為
    者而言，故如未參與實施犯罪構成要件之行為，僅係出於幫
    助之意思提供助力，即屬幫助犯，而非共同正犯。本件被告
    僅係單純提供金融帳戶予詐欺集團成員使用，並不等同於向
    被害人施以欺罔之詐術行為，且亦無證據證明被告曾參與詐
    欺取財犯行之構成要件行為。是核被告所為，應係犯刑法第
    339 條第1 項、第30條第1 項之幫助詐欺取財罪。又被告係
    幫助他人犯罪，為幫助犯，爰依刑法第30條第2 項之規定，
    按正犯之刑減輕之。審酌被告本身雖未實際參與詐欺取財犯
    行，但其提供帳戶供不法犯罪集團使用，不僅造成執法機關
    不易查緝犯罪行為人，嚴重危害社會治安，助長社會犯罪風
    氣，更造成被害人求償上之困難，且犯後未能坦認犯行態度
    非佳，並慮及被害人所受損害之金額尚非龐大等一切情狀，
    量處如主文所示之刑，並諭知易科罰金之折算標準。
據上論斷，應依刑事訴訟法第299 條第1 項前段，刑法第339 條
第1 項、第30條、第41條第1 項前段，刑法施行法第1 條之1 ，
判決如主文。
中    華    民    國  100    年    11    月    10    日
                  刑事第八庭    審判長法  官  王伯文
                                      法  官  何秀燕
                                      法  官  林俊寬
以上正本證明與原本無異。
如不服本判決應於收受送達後10日內向本院提出上訴書狀，並應
敘述具體理由；如未敘述上訴理由者，應於上訴期間屆滿後20日
內向本院補提理由書（均須按他造當事人之人數附繕本）「切勿
逕送上級法院」。
中    華    民    國  100    年    11    月    10    日
                                      書記官  吳金霞
附錄法條：
中華民國刑法第339條
（普通詐欺罪）
意圖為自己或第三人不法之所有，以詐術使人將本人或第三人之
物交付者，處 5 年以下有期徒刑、拘役或科或併科 1 千元以下
罰金。
以前項方法得財產上不法之利益或使第三人得之者，亦同。
前二項之未遂犯罰之。